【裁判字號】    98,訴,1641
【裁判日期】    990126
【裁判案由】    強盜
【裁判全文】
臺灣高雄地方法院刑事判決              98年度訴字第1641號
公  訴  人  臺灣高雄地方法院檢察署檢察官
被      告  甲○○
                    （另案臺灣高雄第二監獄執行中）
            乙○○
共      同
指定辯護人  施吉安律師
上列被告因違反槍砲彈藥刀械管制條例案件，經檢察官提起公訴
（98年度偵字第21966號、第21980號），本院判決如下：
    主  文
甲○○共同意圖為自己不法之所有，攜帶兇器，以強暴至使不能
抗拒，而取他人之物未遂，累犯，處有期徒刑年拾月。扣案如
附表所示水果刀貳把沒收。
乙○○共同意圖為自己不法之所有，攜帶兇器，以強暴至使不能
抗拒，而取他人之物未遂，處有期徒刑年陸月。扣案如附表所
示水果刀貳把沒收。
    事  實
一、甲○○前因違反毒品危害防制條例案件，經本院97年度審簡
    字第5727號判處有期徒刑2 月確定，於民國98年3 月27日入
    監執行，98年5 月27日期滿出監執行完畢。
二、詎其經前開徒刑執行完畢後5 年內，仍不知悔改，竟與乙○
    ○共同基於意圖為自己不法所有之強盜犯意聯絡，於98年7
    月28日凌晨3 時許，共乘由乙○○駕駛之車牌號碼XSW-416
    號重型機車前往位在高雄縣林園鄉○○路321 號之「界揚超
    商」，旋分持乙○○所有，如附表所示，客觀上均足以對人
    之生命、身體構成危險，可供兇器使用之水果刀各1 把進入
    店內，並由甲○○持刀架住該店店員楊鈞育脖子喝令不要動
    ，只要錢，致使不能抗拒，而著手於強盜行為，乙○○則持
    刀在靠近門口處把風，嗣經原已埋伏店外之警員2 名發現上
    前圍捕，乙○○見狀立即逃出店外駕原車逃逸，甲○○則為
    警當場逮捕並扣得上開供犯罪所用之水果刀2 把而不遂。
三、案經高雄縣政府警察局林園分局報告臺灣高雄地方法院檢察
    署檢察官偵查起訴。
    理  由
壹、證據能力部分：按被告以外之人於審判外之陳述，雖不符刑
    事訴訟法第159 條之1 至之4 之規定，然經當事人於審判程
    序同意作為證據，法院審酌該言詞陳述或書面陳述作成時之
    情況，認為適當者，亦得為證據，刑事訴訟法第159 條之5
    第1 項定有明文。本判決後開引用具有傳聞證據性質之證據
    資料，已經檢察官、被告及其辯護人於審理期日同意為證據
    使用，是其縱無刑事訴訟法第159 條之1 至第159 條之4 或
    其他傳聞法則例外之情形，亦經本院審酌該證據作成之情況
    ，既無違法取得情事，復無證明力明顯過低等情形，以得供
    做法院判斷事實之依據為適當，認為均有證據能力，得為證
    據。
貳、實體部分：
一、前揭犯罪事實，業據被告甲○○、乙○○於本院審理時自白
    不諱，並經證人即超商店員楊鈞育於警詢中證述綦詳，復有
    扣押物品目錄表、監視錄影翻拍照片13幀、現場採證照片15
    幀、扣案物品照片7 幀，及扣案水果刀2 把在卷可稽，堪信
    為真。被告甲○○、乙○○自白前開加重強盜未遂犯行，經
    核與事實相符，犯行堪予認定。本件被告犯罪事證已臻明確
    ，應依法論科。
二、按刑法第321 條第1 項第3 款規定所謂兇器，其種類並無限
    制，凡客觀上足對人之生命、身體、安全構成威脅，具有危
    險性之兇器均屬之，且祇須行竊時攜帶此種具有危險性之兇
    器為已足，並不以攜帶之初有行兇之意圖為必要，最高法院
    著有79年臺上字第5253號判例可資參照。被告甲○○、乙○
    ○前揭時地持以強盜超商犯罪使用之扣案如附表水果刀2 把
    ，經本院於審理時當庭堪驗結果，係以金屬材質打造，配以
    塑膠握柄，全長均約30餘公分（詳細規格如附表），刀口尖
    銳，材質堅硬、銳利且易於握持運使，對於人體顯然具有危
    險性，為前開所稱之兇器。核被告甲○○、乙○○所為，均
    係犯刑法第330 條第2 項、第1 項、第321 條第1 項第3 款
    攜帶兇器加重強盜罪未遂。被告2 人就前揭犯行，有犯意聯
    絡及行為分擔，均為共同正犯。被告甲○○前因違反毒品危
    害防制條例案件，經本院97年度審簡字第5727號判處有期徒
    刑2 月確定，於98年3 月27日入監執行，98年5 月27日期滿
    出監執行完畢，有臺灣高等法院被告前案紀錄表及臺灣高雄
    地方法院檢察署刑案資料查註紀錄表各1 份在卷可按，其本
    件犯行乃受徒刑之執行完畢，5 年以內因故意而再犯本件有
    期徒刑以上之罪，應依累犯之規定，加重其刑。又被告2 人
    已著手於加重強盜犯罪行為之實行而不遂，各應依刑法第25
    條第1 項未遂犯之規定，按既遂犯之刑減輕之。被告甲○○
    兼有刑之加重、減輕事由，依法先加後減。
三、爰審酌被告2 人之年齡、品行、智識能力、犯罪動機、手段
    、造成法益受侵害之程度：被告甲○○為74年9 月30日出生
    、受有58年8 月4 日出生、受有國中畢業教育程度、無業之
    人，本件犯罪時年23歲；被告乙○○為73年2 月29日出生、
    受有國中畢業教育程度、無業之人，本件犯罪時年25歲，有
    兩人年籍資料在卷可參。被告甲○○有多次犯罪經法院判刑
    確定之紀錄，除前開構成累犯要件之執行紀錄，不再重複評
    價者外，另有：(一)97年間犯詐欺罪，經本院98年度審簡字第
    3572號判處有期徒刑3 月確定；(二)97年間犯詐欺罪，經本院
    97年度審簡字第6492號判處有期徒刑2 月確定；(三)98年間因
    違反毒品危害防制條例案件，經臺灣屏東地方法院98年度簡
    字第703 號判處有期徒刑3 月確定；(四)98年因違反毒品危害
    防制條例案件（2 罪），經臺灣屏東地方法院98年度簡字第
    1119號判處有期徒刑4 月、4 月，應執行有期徒刑6 月確定
    ；各罪經接續執行，於99年1 月24日入監，依指揮書應執行
    至100 年1 月22日期滿，有臺灣高等法院被告前案紀錄表及
    臺灣高雄地方法院檢察署刑案資料查註紀錄表各1 份在卷可
    按，素行非佳，並考量2 人為謀不勞而獲，結伴犯罪強盜之
    動機、分工，以水果刀為犯罪工具之手段，對於法益造成進
    一步侵害之危險程度，選擇凌晨時分對超商內落單之店員下
    手行搶之犯罪情狀，對於社會秩序及被害人法益所生危害之
    程度，及其犯罪後於本院審理時，均能坦認犯行之犯後態度
    等一切情狀，各量處如主文所示之刑，以資儆懲。
四、扣案如附表所示水果刀2 把，為被告乙○○所有並供被告2
    人本件犯罪使用之物，業據被告甲○○供述在卷（詳98年度
    偵字第21966 號案卷第5 頁、第70頁），按共犯責任共同原
    則，均依刑法第38條第1 項第2 款規定分別於主文宣告沒收
    。另起訴書所載前開同時扣案之黑色外套1 件、土灰色外套
    1 件、安全帽2 頂、口罩2 枚、眼鏡1 付，均為一般人外出
    使用之衣物或隨身、隨車配件，不具違禁物或其他依法應沒
    收物之性質，爰不另為沒收之諭知，附此敘明。
據上論斷，應依刑事訴訟法第299 條第1 項前段，刑法第28條、
第330 條第2 項、第1 頁、第321 條第1 項第3 款、第47條第1
項、第25條第2 項、第38條第1 項第2 款，判決如主文。
本案經檢察官李茂增到庭執行職務
中    華    民    國    99    年    1     月    26    日
                  刑事第十九庭  審判長法  官  陳志銘
                                      法  官  吳芝瑛
                                      法  官  陳松檀
以上正本證明與原本無異。
如不服本判決應於收受本判決送達後10日內向本院提出上訴書狀
，其未敘述上訴理由者，並得於提起上訴後10日內向本院補提理
由書狀（均須按他造當事人之人數附繕本）「切勿逕送上級法院
」
中    華    民    國    99    年    1     月    27    日
                                      書記官  彭帥雄
附錄本判決論罪法條全文：
中華民國刑法第330條
犯強盜罪而有第321 條第1 項各款情形之一者，處7 年以上有期
徒刑。
前項之未遂犯罰之。
中華民國刑法第321條
犯竊盜罪而有左列情形之一者，處 6 月以上、 5 年以下有期徒
刑：
一、於夜間侵入住宅或有人居住之建築物、船艦或隱匿其內而犯
    之者。
二、毀越門扇、牆垣或其他安全設備而犯之者。
三、攜帶兇器而犯之者。
四、結夥三人以上而犯之者。
五、乘火災、水災或其他災害之際而犯之者。
六、在車站或埠頭而犯之者。
前項之未遂犯罰之。
【附表】
┌──┬────┬────────────────────────┬─────────┬─────────────┐
│編號│ 名  稱 │            規                  格              │    材      質    │      特          徵      │
├──┼────┼────────────────────────┼─────────┼─────────────┤
│ (一) │ 水果刀 │全長：33公分、刀刃長：21公分、最大刃寬：3.4公分 │金屬刀刃、塑膠握柄│         刀尖銳利         │
├──┼────┼────────────────────────┼─────────┼─────────────┤
│ (二) │ 水果刀 │全長：31公分、刀刃長：19公分、最大刃寬：2.2公分 │金屬刀刃、塑膠握柄│刀尖尖銳、刀口呈波浪紋鋸齒│
└──┴────┴────────────────────────┴─────────┴─────────────┘


司法院資訊處製作；財團法人民間司法改革基金會備份。
